【裁判字號】    93,簡上,81
【裁判日期】    950406
【裁判案由】    傷害
【裁判全文】
臺灣苗栗地方法院刑事判決              93年度簡上字第81號
上  訴  人  臺灣苗栗地方法院檢察署檢察官
上  訴  人  庚○○  64歲（民國30年12月10日生）
即  被  告
上  訴  人  戊○○
即  被  告
選任辯護人  潘秀華律師
上列上訴人等因被告等之傷害案件，不服本院苗栗簡易庭93年度
苗簡字第15號中華民國94年10月21日第一審簡易判決（聲請簡易
判決處刑案號92年度偵字第273 號），提起上訴，本院管轄之第
二審合議庭判決如下：
    主  文
上訴駁回。
    事  實
一、庚○○前因違反麻醉藥品管理條例案件，經臺灣新竹地方法
    院於民國85年11月13日，以85年易字第2780號，判處有期徒
    刑6 月，於85年12月20日確定，於86年11月1 日執行完畢。
    詎其仍不知悔改，於91年8 月29日下午2 時許，在苗栗縣公
    館鄉北河村5 鄰43之1 號戊○○住處旁，因不滿丙○○雇工
    埋設水管造成通行不便，及延續當天上午之爭吵，竟與戊○○2 人，共同基於傷害之犯意聯絡及行為之分擔，並夥同與
    其2 人，具有相同傷害犯意聯絡之真實姓名年籍不詳的成年
    男子約11、12位，分乘戊○○所有車牌號碼為ＬＹ─4016號
    紅色箱型車及不詳車牌號碼之淺綠色自用小客車，分持木棍
    、鐵管等工具（未扣案）及石頭，自外處返回上址。其等於
    下車後，或持木棍，或持鐵管、石頭，或以拳打腳踢之方式
    ，共同毆打丙○○、乙○○（即簡君佑，於案發後更改姓名
    ）及丁○○等3 人，造成丙○○左上額挫傷、左耳後挫傷、
    右上肢多處瘀青、雙手指擦傷及背部瘀青等傷害；乙○○受
    有右手第4 、第5 掌骨骨折、頭皮撕裂傷、左手前臂肌肉挫
    傷、前額撞傷等傷害；丁○○受有左肩、左背2 處瘀血腫等
    傷害。
二、案經丙○○、乙○○及丁○○訴請臺灣苗栗地方法院檢察署
    檢察官聲請以簡易判決處刑。
    理  由
一、本件訊據被告庚○○否認有傷害之犯行，辯稱：「是告訴人
    先到我家要打我，是對方拿刀來殺我的，我是正當防衛，如
    果沒有這樣擋的話，早就被他們殺死了。他們拿刀子砍入木
    板，刀炳也斷掉。我有財產給他，他的太太壬○○也是我介
    紹的，我請我堂兄出來作證，他們不敢出，因他們太狠了」
    等語。被告戊○○否認有傷害犯行，辯稱：「我在12點40才
    回家，我回去時是先打電話給派出所，派出所有警員來，來
    時他只是跟庚○○講話，我沒有出去。我之後有打電話給劉
    嘉宏，但沒有聯絡上，約1 點40分左右聯絡上，他就馬上趕
    過來。過來時他先到我這裡，我做過村長，劉嘉宏跟我講老
    村長我只准他4 公尺，結果他挖了80公尺，會馬上處理。那
    時都是丙○○1 個人在場，到2 點左右時，丙○○、簡君佑
    、壬○○及丁○○4 個人回來，拿2 把農業用掃刀，他們到
    我庭院找庚○○算帳。我有聽到壬○○講你什麼大流氓，我
    可以馬上叫2 、30個流氓來修理你，差一點打起來，好在是
    劉嘉宏來拉開的，庚○○才出來跟我上桃園，到了新東大橋
    ，好像什麼東西沒有拿到，叫我載他回去，載回去後，我就
    去桃園，他說有事情就找他理論，他畫圖也畫得很清楚」等
    語。
二、惟查：
  (一)證人即被害人丙○○於本院審理時於具結後證稱：「（檢察
    官問：91年8 月29日下午有無發生何事？）沒有發生什麼事
    ，就是挖水管，他們帶10多人毆打，早上有吵架。」、「（
    檢察官問：打你們時是幾點？）下午2 、3 點時。我們要走
    ，回家，他們就來打，開2 台車，1 台是9 人座的車，9 人
    座的車是戊○○開的，是他的車。」、「（檢察官問：庚○○及戊○○有無親自下手打你們？）有。帶頭打。」、「（
    檢察官問：他們拿何東西打？）鐵棍、木棍、鐵管。」、「
    （檢察官問：這些東西有無交給警察？）當時檢察官有照相
    ，我們撿起來，檢察官叫我們拿來的。」、「（檢察官問：
    你現在耳朵如何？）當時被打流血，現在重聽，講大聲一點
    才聽的到。」、、、「（檢察官問：之前在警察問你及檢察
    官問你時講的是否都實在？）實在。」、「（辯護人問：你
    說當天有2 台車，分別由誰開車，是否有看到？）1 台車號
    沒有記到，停在養豬的地方，1 台停在前面，1 台停在後面
    ，戊○○的停在前面，戊○○的車是戊○○開的。」、「（
    辯護人問：你說有時幾個人來，戊○○開的車共下來幾個人
    ？）9 人。」、「（辯護人問：誰先下來？）戊○○。」、
    「（辯護人問：那輛車還有誰你認識？）庚○○。」、「（
    辯護人問：有無拿東西？）有。」、「（辯護人問：其餘的
    人有無拿東西？）全部都有。」、「（辯護人問：誰先打？
    ）胖子，先打背部，從後面打，戊○○打後面，我就昏了。
    」、「（辯護人問：被誰打後才昏倒？）被多人打，哪裡認
    的出來。」、「（辯護人問：當天被打是否都是被從後面攻
    擊？）是。」等語「以上參本院2 審卷(二)第58至61頁」。
  (二)是由證人丙○○之前述證詞，可知渠係證稱於91年8 月29日
    下午2 時許，由被告戊○○駕駛其所有之9 人座車輛，另有
    1 部車輛至上址，先後停車，並自車上下來10餘人，其中包
    括被告戊○○、庚○○2 人，共同毆打渠，使渠受傷流血，
    目前耳朵重聽，講話需大聲點方聽得到等情。
  (三)證人即被害人乙○○（即簡君佑）於本院審理時具結後證稱
    ：「（檢察官問：案發當日91年8 月29日發生何事？）當天
    中午時發生口角，因為挖水管，我爸爸挖到他們門口時有口
    角，他罵我爸爸說殺我全家，我找他理論，後來不歡而散，
    時間約12點多接近一點，時間已經記不清楚，買水管回來，
    他恐嚇我們說殺全家，下午我們在豬舍前面的時候，他們叫
    兩台車來，他一下車就來打我們。」、「（檢察官問：下午
    一點去他們家理論時，丁○○是否在場？）有。我們在他們
    家門口的大馬路前面吵起來。就是在北河村43號的那棟房子
    。」、「（檢察官問：你們與他們家的相對位置？）我們房
    子下坡下來就是他們家。我們在上面那段，他們約在1 百公
    尺處。」、「（檢察官問：下午1 點時你們與他理論，他們
    講何話？）口角，戊○○開車載庚○○走了。」、、「（檢
    察官問：他們開那台車？）廂型車，LY4016，當時是紅色，
    後來改顏色。」、「（檢察官問：他們回來後是否就是打你
    們的時候？）是。」、「（檢察官問：他們回來離他們開車
    相隔多久？）約1 小時。」、「（檢察官問：戊○○及庚○○後來兩個都有回來？）有，戊○○開廂型車，庚○○坐在
    旁邊，後面有載一堆人。」、「（檢察官問：共幾台車？）
    2 台。」、「（檢察官問：另外1 台是什麼車？）福特嘉年
    華，跟在後面。」、「（檢察官問：2 台車共多少人？）約
    11 、2人，轎車有4 、5 人，廂型車幾乎坐滿。」、「（檢
    察官問：廂型車是幾人座？）三菱得利卡，幾人座不知道，
    座位有3 排。」、「（檢察官問：何人打你？）我們在豬舍
    前，他們車子從大馬路下來，我看到庚○○先下車，戊○○
    也下車，戊○○一下車說打，一群人就衝上來。我爸爸在豬
    舍馬路旁，庚○○先用棍子戳我爸爸，戊○○後面跟著打我
    爸爸，後面我不知道，因為我被打。」、「（檢察官問：誰
    打你？）我不認識，約30歲，我用手擋，等我有知覺，我就
    在水溝裡面。」、「（檢察官問：當時還有哪些人？）丁○○、壬○○。壬○○在他們來時就跑回家。壬○○有用棍子
    跟他們打一下，我事後才知道她跑回家。」、「（檢察官問
    ：己○○、賴善翔與你何關係？）高中同學。」、「（檢察
    官問：他們兩人當時有無在場？）之後他們講說他們從上面
    過來，看到打架，不敢靠近，等到結束後就把我送到醫院。
    」、「（檢察官問：你有無看到有人打丁○○？）我與丁○○站在差不多的位置，當時很混亂。有2 、3 人打我，也有
    人打他。」、「（檢察官問：後來木棍等工具是誰蒐集？）
    是我爸爸事後撿起來得。」、「（檢察官問：後來有拿到地
    檢署照相？）有。」、「（檢察官問：他們是否就是拿這些
    工具打？）對，有些還拿石頭。」、「（辯護人問：案發當
    天你們家與被告2 人第1 次發生口角為何時？）12點多時是
    我與他們發生口角，他們在早上早一點時有與我爸爸發生口
    角。」、、「（辯護人問：約2 點時他們來兩部車，是否同
    一時間抵達？）廂型車先到，差幾分鐘。人先下來，然後一
    起衝上來打。」、「（辯護人問：廂型車除了被告2 人還有
    載其他人，你說是庚○○先打，你何時被打？）我爸爸在馬
    路邊，我在上面，他們衝上來打。」、「（辯護人問：你跟
    爸爸被打約隔多遠？）豬舍在上面，約5 公尺。」、「（辯
    護人問：有無障礙物？）豬舍與馬路間有水溝，水溝有挖過
    ，應該有一點障礙物。」、「（辯護人問：你看到庚○○戊○○，是否有看到戊○○下車？）有。」、「（辯護人問：
    有無拿東西？）庚○○拿警棍，戊○○我沒有看到，戊○○
    下車說打，庚○○拿警棍下來，然後就打。戊○○好像拿一
    根鐵棍或木棍，當時混亂，我不是很清楚。」、、「（辯護
    人問：你被打之後多久昏過去？）我用手擋1 下後，2 、3
    分鐘後就昏過去。」、「（辯護人問：當時情勢混亂，你如
    何確定那是他們帶來的兇器？）我看到有角鐵，我們上面沒
    有那些東西，我看到他們拿鐵棍、木棍，我可以確認我爸爸
    拿到地檢署的東西，就是他們帶來的東西。」、「（辯護人
    問：你受傷後是誰送你去醫院？）丁○○、己○○、賴善翔
    及我母親、父親。但是不知道是誰騎一部機車跟在我後面一
    起去。」、「（檢察官問：你爸爸是從背後被打？）應該不
    是背後，他倒地後才從背後被人打，他一下車就從正面打，
    他拿警棍戳我爸爸腎附近。我爸爸就倒地了。我爸爸有看到
    他們的車。」、「（審判長問：之前在警局、檢察官偵查講
    的是否實在？）實在，但是已經發生4 、5 年，時間已經有
    點模糊。」等語（以上參本院2 審卷(二)第63至69頁）。
  (四)是由證人乙○○之前述證稱，可知渠係證稱91年8 月29日上
    午11時許，證人丙○○與被告庚○○等人，因挖水管之事，
    發生口角。而證人丙○○於中午時，將上情轉告證人乙○○
    後，渠、證人丁○○至上址，與被告等理論，但不歡而散，
    被告戊○○即駕駛車牌號碼LY─4016號車輛，搭載被告庚○○離開。於1 小時之後，被告戊○○駕駛上述車輛搭載數人
    幾近滿座，另一部福特嘉年華自用小客車搭載數人，總共11
    、12人，先後至上址。被告戊○○一下車喊「打」，被告庚○○先以棍子戳證人丙○○，被告戊○○自後毆打證人丙○○。渠當時與證人丁○○站立於約略相同之位置，在距證人
    丙○○約5 公尺之上方處，當時有2 、3 人毆打渠，亦有人
    毆打證人丁○○。渠以手抵擋1 會兒，約過2 、3 分鐘即昏
    倒，為證人己○○、丁○○等人送醫等情。
  (五)證人即被害人丁○○於本院審理時具結後證稱：「（檢察官
    問：91年8 月29日發生何事？）被庚○○戊○○他們打。」
    、「（檢察官問：他們打你們時是幾點？）我記得是吃飽後
    ，約一點。」、「（檢察官問：確定是一點，有無可能是兩
    點？）不是，我記得我去買水管，我差不多1 點要工作。」
    、、「（檢察官問：1 點多或2 點多？）1 點多，超過1 點
    半，快要2 點。」、「（檢察官問：你們被打的情形？）他
    們發生口角，有過去講，我說過了就算了，後來我回去，庚○○戊○○說要找人，我不以為意，我就先回去吃飯。」、
    「（檢察官問：他們說要去找人，還是說你們等著？他們到
    底說什麼？）發生口角後，我們回去吃飯，他們兩人開車走
    了，我們不知道他們去找人，我們也不以為意，不知道他們
    找人來。他們竊竊私語，不知道講什麼，後來開紅色廂型車
    走掉。」、「（檢察官問：他們再回來時就是打你們？）是
    。」、「（檢察官問：打你們的情形？）下車就打。9 人座
    的先到，嘉年華寶藍色後到，9 人座的車門一拉開，整群人
    下來打。」、「（檢察官問：被告2 人有無在其中？）有。
    」、「（檢察官問：你有無看到他們2 人打誰？）有，打乙○○及丙○○。」、「（檢察官問：他們2 人先打誰？）好
    像是先打丙○○，乙○○要上前救他爸爸，後來全部打成一
    團。」、「（檢察官問：被告2 人有無拿東西？）木棍、鐵
    棍吧。至於誰拿木棍，誰拿鐵棍我不清楚，整群人都拿東西
    ，還有不銹鋼的鐵棍、空心的那種。木劍還打到斷掉。」、
    、「（檢察官問：當時還有誰在場？）當時還有丙○○、乙○○、壬○○，壬○○剛好看到，跟他們打一下，然後回家
    報警。」、「（檢察官問：己○○與賴善翔有無在場？）當
    時我不知道他們有無在場，當時打成一團不會注意其他事情
    ，事後他們2 人是說他們在路口那邊，他們看到有人打架，
    但是不知道發生何事。」、「（檢察官問：你們3 人當時站
    的位置？）丙○○站在下坡的水溝旁，我與乙○○站在坡上
    面，兩人約差1 公尺。」、「（辯護人問：你看到車子開到
    時你與乙○○站在隔壁，有無聽到何話語？）聽到喊打，好
    像是庚○○，就衝過來打我們，我們4 人第1 個被打得是丙○○，至於誰打丙○○我不知道。」、「（受命法官問：你
    在警察局、檢察官說的是否實在？）實在。」等語（以上參
    本院2 審卷(二)第71至73頁）。
  (六)是由證人丁○○之前述證詞，可知渠係證稱於91年8 月29日
    當日中午，證人乙○○與被告等發生口角，被告等即開紅色
    廂型車離開。渠即先回去吃飯，於當日下午1 時半至2 時許
    間，9 人座之廂型車先到上址，福特嘉年華之轎車隨後到。
    當時有1 整群之人，手持木棍、鐵棍，先打證人丙○○，證
    人乙○○上前救護證人乙○○，之後打成1 團。當時有看見
    被告庚○○、戊○○2 人，證人丙○○、乙○○、壬○○亦
    在場，有看見證人壬○○有與對方打1 下，然後回家報警。
    證人丙○○站在下坡之水溝旁，渠與證人乙○○站在坡上面
    ，相距約1 公尺等情。
  (七)證人即被害人丙○○之妻壬○○於本院審理時於具結後證稱
    ：「（檢察官問：91年8 月29日發生何事？）我與先生豬舍
    水管動工，動工需要經過被告家門口，我們與他之前有恩怨
    ，所以他不准我們動工，我們動工他們阻擾，我們有聲請過
    ，後來發生口角，我兒子買材料回來後我告訴我兒子，、、
    ，我兒子在他家門口詢問他、、，也發生口角，他們2 人就
    怒氣沖沖開車走了。我們不以為意，吃過午飯後就繼續動工
    ，不知道他們找人來圍毆我們。」、「（檢察官問：他們圍
    毆情形？）我們開始工作，2 台車，戊○○開廂型車先到，
    後面有跟著自用車，下車毆打我們，因我在外層，我拿水管
    抵抗一下，我跑回家打電話報警。」、「（檢察官問：庚○○及戊○○是否也在這一夥人中間？）這些人我都不認識，
    只認識他們2 人。」、「（檢察官問：他們2 人手上有無拿
    東西？）庚○○好像拿伸縮警棍，戊○○好像拿鐵棍之類的
    。」、「（檢察官問：他們2 人有打嗎？）戊○○下車說打
    ，一群人就衝上來，我看到2 人打我先生、乙○○、丁○○
    。」、「（檢察官問：妳先生事後在現場撿到棍子？）對，
    他住院幾天後回家整理，意外發現不是我們的東西，是兇器
    。」、、「（檢察官問：你有無看到妳先生如何被打？）我
    看到我先生倒下後我就回家去了。」、「（辯護人問：你說
    豬舍水管動工，要經過被告門口，是那位被告？）戊○○。
    」、「（辯護人問：一群人過來打，你在外層，是在何處？
    ）我在斜坡下面。」、「（辯護人問：你與妳先生何人離廂
    型車較近？）應該是我。」、「（辯護人問：他們打另外3
    人，是否要先經過你？）對。」、「（辯護人問：案發當時
    你拿水管抵抗一下，他們是否已經先打妳先生？）他們已經
    打我先生，他們分成2 邊，有人來打我，有人打我先生。」
    、「（辯護人問：妳先生、你兒子、你兒子的同學被打，現
    場是在你後面？）對。」、「（辯護人問：你抵擋多久？）
    約1 分鐘左右。」、「（辯護人問：提示偵卷第45頁警詢筆
    錄，你說發生打架時你已經回去家裡，發生何事你不知道，
    與你今日所述不一，何者為真？）已經那麼久，但是我確實
    有看到他們下車打，後半段我沒有看到。」等語「以上參本
    院2 審卷(二)第75至78頁」。
  (八)證人己○○於本院審理時於具結後證稱：「（檢察官問：你
    與2 位被告有無關係？）沒有。」、「（檢察官問：有無仇
    恨？）沒有。」、「（檢察官問：你於91年8 月29日有無看
    到什麼事情？）當時簡君佑打電話叫我們去幫忙工作，去到
    現場看到有人在打架，案發約40公尺地方往下看。」、「（
    檢察官問：當天你有跟誰同去？）賴善翔。」、「（檢察官
    問：你稱有人在打架是何人？）看不太清楚，約10幾個人打
    在一起，他們上車，我們過去才發現簡君佑倒在水溝裡，我
    們把他送醫。」、「（檢察官問：有無看到在庭的被告在場
    ？）因當時太混亂，所以不知道他們有無在場。」、「（檢
    察官問：有無看到車輛？）有看到2台車輛。」、「（檢察
    官問：這2 台車輛是否下來跟簡君佑他們打架的人？）他們
    打完就上那2 輛車，他們來時我沒有看到，看到時他們已經
    在打架了。」、「（檢察官問：那2 台車是何型？）前面是
    廂型車，後面是轎車。」、、、「（檢察官問：打簡君佑的
    人有幾個？）大概10幾個。」、「（檢察官問：他們如何打
    ？）我看到有人拿石頭、木棍。」、「（檢察官問：他們有
    打誰？）我看到簡君佑、簡君佑的爸爸及丁○○3 人。」、
    「（審判長請檢察官：當時除了被打的3 人外，有無其他人
    在場，如公館鄉公所的人員？）沒有。」、「（檢察官問：
    有無看到辛○○、甲○○在場？）沒有人在旁邊看，只有人
    在打架。」、「（檢察官問：除了你和賴善翔外，沒有人在
    旁看？）對。」、「（受命法官問：你在警詢、偵查中所述
    是否實在？）實在。」等語「以上參本院2 審卷(二)第75至78
    頁」。
  (九)是由證人壬○○、己○○之上述證詞，可知證人壬○○、丙○○、乙○○及羅元輝，於91年8 月29日下午在上址施工，
    之後有兩部車輛到場。證人壬○○位在斜坡下方，被告戊○○、庚○○下車後，被告戊○○下車後說打，1 群人往上衝
    ，有些人毆打證人丙○○，證人丙○○即倒下，證人壬○○
    則抵擋1 分鐘後，旋即返家報警。而證人己○○則於案發現
    場上方約40公尺處，發覺2 台車停於下方，有10幾人打成1
    團，有人持木棍、石頭。證人乙○○（即簡君佑）、丙○○
    、丁○○3 人被毆打，嗣後對方上前述2 部車離開後，證人
    己○○、賴善翔等人將證人乙○○等人送醫，當時未見證人
    辛○○、甲○○在場等情。
  (十)參酌證人丙○○、乙○○、丁○○、壬○○、己○○等人之
    證詞，可見渠等證述之情節，互核相符。再衡諸卷附之驗傷
    診斷證明書（參91年發查字第156 號卷第7 頁、91年度發查
    字第187 號卷第5 至6 頁、91年度發查字第167 號卷第6 頁
    ），可知證人丙○○、乙○○、丁○○等3 人，分別於91年
    8 月29日下午，受有左上額挫傷、左耳後挫傷、右上肢多處
    瘀青、雙手指擦傷及背部瘀青等傷害；右手第4 、第5 掌骨
    骨折、頭皮撕裂傷、左手前臂肌肉挫傷、前額撞傷等傷害；
    受有左肩、左背2 處瘀血腫等傷害。而證人丙○○等3 人所
    受之前述傷勢，核與渠等證述受傷之過程及原因相符。復徵
    諸被告庚○○於警詢時陳稱：「當時丙○○、壬○○、簡君
    佑（即乙○○）及丁○○等4 人到我的住所前，向我說我為
    何向鄉公所之人檢舉，當時我正要開車載戊○○出門，、、
    。後來我車子開到半路，想想不對勁又開車回去質問丙○○
    等人，、、，我和對方就打起來，雙方就因此掛彩」等語（
    以上參92年度偵字第273 號卷第21頁）、於本院苗栗簡易庭
    法官訊問時陳稱：「、、，我只有打乙○○。」等語（參93
    年度苗簡字第15號卷第37頁）、於本院2 審行準備程序時陳
    稱：「我確實有打告訴人，、、」等語（參本院2 審卷(一)61
    頁），足見證人丙○○、乙○○、丁○○、壬○○之上述證
    詞，應屬真實可採。辯護人之辯護意旨，認證人丙○○、乙○○、丁○○均係告訴人，證人壬○○係告訴人丙○○之妻
    ，渠等之前述證詞實有偏頗之處，不能採信，容有誤會，附
    此敘明。
  (十一)被告庚○○雖辯稱：係因告訴人乙○○持農用掃刀將其砍傷
    ，其方將掃刀奪下，其屬正當防衛等語。但查，證人丙○○
    、乙○○2 人，自警詢、檢察官偵查及本院審理時，均未陳
    稱持農用掃刀砍傷被告庚○○等語。且本件並未有如被告庚○○所陳之農用掃刀扣案，則被告此節辯解之真實性，即有
    可疑。再查，被告庚○○於91年8 月30日，至協和醫院就醫
    ，受有左前臂裂傷、左腕部裂傷、頂髖部擦傷等傷害（參91
    年發查續字第18號卷第17頁），然被告庚○○並不否認於上
    述時、地，與證人丙○○、乙○○等人發生爭吵及鬥毆情事
    。又徵諸證人丙○○、乙○○、丁○○、壬○○之上述證詞
    ，可見被告庚○○與上述10餘人，共同毆打證人丙○○、乙○○、丁○○等人時，其手部受有前述傷勢實與常情無違，
    尚不能因此而認係證人丙○○、乙○○2 人持農用掃刀所為
    。而被告庚○○於偵查時，曾對證人丙○○、乙○○2 人提
    出傷害告訴，業經檢察官為不起訴處分在案，此有92年度偵
    字第273 號不起訴處分書在卷可考。是被告庚○○辯稱其係
    正當防衛乙節，應屬虛妄，不可採信。
  (十二)至被告戊○○否認於案發時在場，並聲請本院傳喚證人辛○○、甲○○到庭為證，且證人辛○○、甲○○均於本院審理
    時具結後證稱案發當時，有駕車經過現場，但未見被告戊○○在該處等語（以上參本院2 審卷(二)第107 頁、114 頁）。
    但查，證人己○○結證稱：案發當時，除渠與賴善翔在現場
    上方觀看之外，並未看見證人辛○○、甲○○2 人等語，已
    如前述。則證人辛○○、甲○○於案發時，是否確實駕車經
    過現場，實有疑義。復查，證人辛○○證稱：「（陪席法官
    問：你稱你用眼睛瞄一下，能否看到那邊的每個人？）沒辦
    法。」、「（審判長問：你看到那天是何時？）日期那麼久
    我忘了。」、「（審判長問：民國幾年幾月幾日？）91年，
    幾月幾日忘記了。」、「（審判長問：冬天、夏天、秋天？
    ）那天我穿短袖，窗戶關起來吹冷氣。」、「（審判長問：
    你停留多久？）開過去都沒有停下來。」等語「以上參本院
    2 審卷(二)第110 至111 頁」。是證人辛○○僅係駕車經過現
    場，只向該處看1 眼，未能看到現場每1 個人，當天是91年
    間幾月幾日業已忘懷，則渠證稱案發當時未見被告戊○○等
    語，極有可能係渠未看清在場之人所致，並不代表被告戊○○不在現場。因此，證人辛○○之證詞，實不能作為有利於
    被告戊○○之認定。又查，證人甲○○證稱：「（檢察官問
    ：有無看到庚○○在場？）我沒有看到他，我只有路過，我
    一天跑好幾趟，我是載廚餘的。」、「（檢察官問：是否之
    前就認識庚○○、戊○○？）他們是我的鄰居。」、「（受
    命法官問：你從看到打架到離開，約多久時間？）4 、5 秒
    。」、「（受命法官問：你在4 、5 秒間有辦法看到每個在
    場的人的臉？）沒辦法。」、「（審判長問：你的記憶力、
    眼力有無比一般人好？）普通。」、「（審判長問：你看到
    那天之日期？）忘了。」、「（審判長問：日期大概何時？
    ）搞不清楚。」、「（審判長問：大概幾年前？）我都忘記
    了。」等語「以上參本院2 審卷(二)第115 、第116 至117 頁
    」。是證人甲○○駕車經過前址之4 、5 秒鐘，既無法看清
    在場所有人之臉孔，且渠於當時未見到案發時確有在現場之
    被告庚○○，則渠證稱於案發現場未見被告戊○○乙節之真
    實性，亦有可疑，尚不能作為對被告戊○○有利之認定。
  (十三)被告戊○○於本院言詞辯論終結前，並未能舉出其不在場證
    明。且其於警詢時陳稱：「（問：根據丙○○、簡君佑稱在
    91年8 月29日下午約2 時左右，你在苗栗縣公館鄉北河村5
    鄰45號豬欄前面打他2 人及丁○○，有無此事？）沒有」、
    「（問：當時你在哪裡？）當時庚○○公館鄉北河村5 鄰43
    之1 號（我家裡）前庭院，我則在2 、30公尺外」、「（問
    ：後來發生何事？）後來3 點左右我載庚○○回我家後，我
    就自己開車走了」等語（以上參91年度發查續字第18號卷第
    9 至10頁）。被告庚○○於警詢時陳稱：其與被告戊○○駕
    車離開，後來想想不對勁，又與被告戊○○返回質問丙○○
    等人等語（以上參92年度偵字第273 號卷第21頁），已如前
    述，益見被告戊○○駕駛上述車輛，搭載被告庚○○返回上
    址住處等情為真實。復衡諸證人丙○○、乙○○、丁○○、
    壬○○之上述證詞，可知被告戊○○不但於案發時在場，且
    與被告庚○○，及上述2 部車內之人，共同毆打證人丙○○
    等人成傷等事實。
  (十四)綜上，被告庚○○、戊○○之上述辯解顯係事後卸責之詞，
    尚無可採。此外，復有照片7 張（參偵卷第78、91至92頁）
    、診斷證明書及中華民國身心障礙手冊各1 張「以上參本院
    2 審卷(二)第41至42頁」在卷可佐，被告等之傷害犯行，洵堪
    認定。
三、核被告庚○○、戊○○所為，均係犯刑法第277 條第1 項傷
    害罪。被告2 人與其餘多名不知名之成年男子間，有犯意之
    聯絡，行為之分擔，均為共同正犯。二人之共同傷害行為，
    同時造成告訴人丙○○、簡君佑、丁○○3 人受傷，均係以
    一行為觸犯數傷害罪名，為同種想像競合，應從一重之傷害
    罪處斷。被告庚○○有犯罪事實欄所示之前科素行，於86年
    11 月1日執行完畢，此有臺灣高等法院被告全國前案紀錄表
    1 份附卷可稽，其於前案執行完畢後5 內再犯本件有期徒刑
    以上之刑的罪，為累犯，應依刑法第47條規定加重其刑。原
    審審酌被告2 庚○○、戊○○2 人之素行及犯罪後態度等一
    切情狀，依刑事訴訟法第449 條第1 項、第454 條第2 項，
    刑法第28條、第277 條第1 項、第55條、第47條、第41條第
    1 項前段，罰金罰鍰提高標準條例第1 條前段、第2 條，分
    別量處有期徒刑6 月、5 月，並均依法諭知易科罰金以3 百
    元折算1 日之折算標準，本院合議庭認原審之認事用法均無
    違誤，量刑亦稱妥適。檢察官以被告2 人犯罪後態度惡劣，
    毫無改過之心，認原審的量刑過輕；被告庚○○以其係正當
    防衛，雖有誤傷，但係情勢急迫為由；被告戊○○則以其未
    在現場毆傷被害人為由，而指摘原判決不當，均為無理由，
    均應予駁回。
據上論斷，依刑事訴訟法第455 條之1 第1 項、第3 項、第368
條，判決如主文。
本案經檢察官黃智勇到庭執行職務。
中    華    民    國    95    年    4     月    6     日
                  刑事第三庭  審判長  法  官  柳章峰
                                      法  官  吳國聖
                                      法  官  呂曾達
以上正本與原本無異。
不得上訴。
                                      書記官  許千士
中    華    民    國    95    年    4     月    6     日


司法院資訊處製作；財團法人民間司法改革基金會備份。
